臺灣高等法院刑事判決
108年度侵上訴字第281號
上  訴  人  
即  被  告  鄒錦昌
選任辯護人  呂紹瑋律師(法扶律師)
上列上訴人因妨害性自主等案件，不服臺灣桃園地方法院108年
度侵訴緝字第3號，中華民國108年8月14日第一審判決（起訴案
號：臺灣桃園地方檢察署107年度偵字第21137、21138、21200號
），提起上訴，本院判決如下：
    主  文
原判決撤銷。
丙○○與未滿十四歲之人為有對價之性交行為，處有期徒刑參年。
    犯罪事實
一、丙○○透過網路通訊，認識代號3469甲107037女子（民國00年
    0月生，真實姓名年籍詳卷，下稱甲女），明知甲女於106年
    7月間為未滿14歲之人，竟基於對未滿14歲之人為有對價性
    交行為之犯意，先給付藍芽喇叭麥克風、手錶，予甲女作為
    性交之對價，隨後於106年7月9日中午12時許，在甲女就讀○
    ○國小對面之停車場，未違反甲女之意願，親吻甲女嘴部、
    撫摸甲女胸部，並以手指插入甲女陰道之方式，對甲女為有
    對價之性交行為。
二、案經甲女之父訴由桃園市政府警察局平鎮分局報請臺灣桃園
    地方檢察署檢察官偵查起訴。
    理  由
壹、程序部分
一、按「因職務或業務知悉或持有性侵害被害人姓名、出生年月
    日、住居所及其他足資識別其身分之資料者，除法律另有規
    定外，應予保密」、「行政機關、司法機關及軍法機關所製
    作必須公示之文書，不得揭露被害人之姓名、出生年月日、
    住居所及其他足資識別被害人身分之資訊」，性侵害犯罪防
    治法第12條第1項前段、第2項分別定有明文。又依性侵害犯
    罪防治法施行細則第6條規定：性侵害犯罪防治法第12條所
    定其他足資識別被害人身分之資訊，包括被害人照片或影像
    、聲音、住址、親屬姓名或其關係、就讀學校與班級或工作
    場所等個人基本資料。是本判決關於被害人及其親友姓名、
    就讀學校，皆以代號或簡略記載方式為之。
二、證據能力
　㈠按被告之自白，非出於強暴、脅迫、利誘、詐欺、疲勞訊問
    、違法羈押或其他不正之方法，且與事實相符者，得為證據
    ，刑事訴訟法第156條第1項定有明文。被告雖於本院審判程
    序中，爭執其警詢供稱以手指進入甲女性器，是受警員態度
    之影響，並非事實云云。然其先係跟隨另名在庭被告乙○○（
    由本院發布通緝中，另行審結）關於「警詢時警察的口氣有
    點兇，關於跟甲女性交次數不是很正確」之說詞，提出「警
    詢（按：製作筆錄）時因為警察也很兇，我害怕才說有用手
    指進入甲女的性器」等主張（見本院卷一第103至104頁）；
    嗣於次一期日之準備程序則改稱「因為警詢（按：製作筆錄
    ）前警察態度很兇，所以我在警詢才會這樣說，其實我的手
    指並沒有進入甲女的性器」（見本院卷一第261頁），核其
    前後所指影響警詢供述內容之事件發生時點已非相同。而所
    謂「態度很兇」，亦僅為被告事後主張之抽象感受，並未涉
    及不正方法之施用，且與本院勘驗被告警詢錄音紀錄顯示：
    被告107年8月7日警詢筆錄（見偵21137卷9至12頁反面），
    係經警員告知被告權利，並徵得其同意後始進行詢問，採一
    問一答方式，警方語氣平和，由受詢問人正常陳述之客觀情
    狀有違（見本院卷一第260至261頁）。遑論被告嗣於偵訊、
    原審羈押訊問、準備程序及審理時，亦均一致自白犯罪，該
    等自白與警詢隔有時間差距，顯無受到被告所指警察態度很
    兇影響之虞，雖被告稱是自己擔心會因為翻供受到較重處罰
    云云，然亦敘明偵審自白均係出於自由意志所為（見本院卷
    一第104頁）。因認被告於偵審中之自白，均係出於任意性
    ，故其與事實相符部分（另詳後述），自有證據能力。
　㈡本院認定犯罪事實所憑其他被告以外之人審判外之供述證據
    ，檢察官、被告及辯護人，均同意作為本案證據（見本院卷
    一第99至103頁），經本院審酌各該陳述作成時之情況，亦
    認為適當；其他非供述證據之取得程序，並無違法或不當，
    因認均有證據能力。
貳、實體部分
一、認定事實所憑之證據及理由
　㈠訊據上訴人即被告丙○○固坦承明知甲女當時未滿14歲，有給
    付藍芽喇叭麥克風、手錶予甲女作為對價，而於上開時地撫
    摸甲女胸部之事實，惟矢口否認有何與甲女性交之犯行，辯
    稱：我當時並未以手指插入甲女陰道等語。
　㈡經查：
　　⒈上開犯罪事實，業據被告於偵訊、原審羈押訊問及審理時
      ，均自白不諱，情形如下：⑴被告於偵訊時供承：我與甲
      女是在臉書上認識，我們是在106年7月加臉書好友，一開
      始沒有交往，但我有跟她說喜歡她，隔1、2天後交往，我
      在106年7月8日有約甲女隔天見面，地點在甲女國小門口
      ，我騎機車過去，我們走路到學校斜對面的汽車停車場，
      我有親甲女，有摸甲女胸部及下體，手有伸進去甲女內衣
      裡面撫摸，手指有插進去甲女陰道約5至10分鐘等語（見
      他5797卷88頁正、反面）。⑵於原審羈押訊問時供承：我
      於106年7月9日在甲女學校斜對面的停車場，有親吻甲女
      嘴巴、用手伸進去甲女衣服裡面摸甲女胸部、用手伸進去
      甲女褲子裡面摸甲女下體，有用我的手指插入甲女陰道內
      ，也有吸吮甲女胸部及乳頭等語（見聲羈472卷9頁反面）
      。⑶嗣被告於原審準備程序及審理時，對於檢察官起訴其
      與甲女為有對價性交行為之犯行，亦均表明認罪（見原審
      卷27、66頁），並稱本件其給付甲女之藍芽喇叭麥克風1
      組之價值約新臺幣（下同）500元、手錶則是300元等語（
      見原審卷83頁）。
　　⒉訊之證人即被害人甲女指稱：我是在106年7月初，從被告
      姪女FB的朋友圈看到被告，主動跟他揮手，被告就傳訊息
      說他喜歡我，我剛開始拒絕他，後來我就答應他，我們就
      試著交往…他騎紅色小綿羊（機車，下同）到○○國小的門
      口找我，送我1支藍芽麥克風、2支淑女錶，當下我很開心
      ，他就直接離開了。隔2、3天他又騎紅色小綿羊到○○國小
      的門口找我，然後帶我到○○國小斜對面的停車場，他先親
      吻我，一隻手伸進衣服內摸我胸部，另一隻手伸進內褲摸
      我下體，還用手指插入我的陰道內來回抽動，整個過程大
      約有10幾分鐘，最後他就把我的衣服撩起來，吸吮我右邊
      的胸部，拍拍我的屁股說我真的很愛你，然後就離去了等
      語（見他5797卷36頁反面）。
　　⒊經核甲女上開指證，就其與被告係透過網路通訊認識不久
      、被告先騎車前往見面、向其給付藍芽麥克風及手錶、數
      日後對其為性交之時地、過程、手法等具體情節，與被告
      自白相符，顯非虛構。因認被告前開自白與事實相符，應
      予採信。被告嗣後改口翻供，核與上述卷證不合，顯係卸
      責之詞，無可採信。
　㈢本案事證明確，被告犯行堪予認定。
二、論罪
　㈠兒童及少年性剝削防制條例第31條第1項規定，其法條本身並
    無「刑」之規定，僅規定「依刑法之規定處罰之」，則與14
    歲以上未滿16歲之人為有對價之性交或猥褻行為者，自應依
    其性交易之方式為猥褻或性交，及交易對象之年齡，分別適
    用刑法第227條各項規定處斷。 查甲女係94年7月生，有代
    號與真實姓名對照表可憑（見偵21137不公開卷1頁），於案
    發時為未滿14歲之人。又被告當時透過網路通訊認識甲女不
    久，先向甲女給付藍芽喇叭麥克風、手錶之價值，合計約80
    0元（見原審卷83頁），因而使甲女於數日後，未反對與其
    為性交行為，顯係以上開給付之物品，作為性交之對價。是
    核被告所為，係犯兒童及少年性剝削防制條例第31條第1項
    之與未滿16歲之人為有對價之性交行為罪，應依刑法第227
    條第1項之對於未滿14歲之女子為性交罪處罰。被告親吻甲
    女嘴部、撫摸甲女胸部等猥褻行為，為性交之高度行為所吸
    收，不另論罪。又本罪係以被害人年齡未滿14歲為其處罰要
    件，亦即針對被害人為上開年齡之少年所定之特別處罰規定
    ，依兒童及少年福利與權益保障法第112條第1項但書，毋庸
    依同條前段規定加重其刑。
　㈡被告不符減刑要件
　　⒈被告固自97年間起，因學業、人際關係等因素，由學校轉
      介衛生福利部桃園療養院診治（見本院卷一第125至136頁
      ）；於102年12月間，曾因失眠症狀，至臺北榮民總醫院
      桃園分院就診（見本院卷一第273、275頁）；嗣自108年
      間起，因注意力不足過動症等，至國軍桃園總醫院就診（
      見本院卷一第165至248頁）。惟經本院檢送相關資料，囑
      託衛生福利部桃園療養院對本案被告行為時之精神狀況為
      鑑定，結果略以：「鄒員（指被告，下同）符合邊緣智能
      診斷。鄒員涉案時，受精神疾患（邊緣智能）影響，其辨
      識行為違法或依其辨識而行為之能力，較常人為差（下降
      程度小於50%），但不到嚴重下降（>=50%）或不能（100%
      ）的程度」等情，有該院110年11月17日桃療癮字第11050
      03497函送之精神鑑定報告書可稽（見本院卷二第61至71
      頁）。上開鑑定報告，係由專業醫療機關依嚴謹之鑑定程
      序，對被鑑定人即被告為精神狀態檢查、聽取其自述涉案
      經過後，採用理學檢查、實驗室檢查、心理鑑衡等方法，
      並綜合被告之家族精神病史、家庭關係等，本於專業知識
      與臨床經驗所為之專業判斷。關於鑑定機關之資格、所採
      取之鑑定方法、鑑定之過程及結果等，並無瑕疵可指。據
      此，因認本案被告行為時固受精神疾患（邊緣智能）影響
      ，致其辨識行為違法或依其辨識而行為之能力較常人為差
      ，但未達完全喪失或顯著降低之程度，自無從依刑法第19
      條第1項、第2項規定不罰或減輕其刑，惟仍可採為刑法第
      57條量刑審酌因素之一。辯護人僅擷取鑑定報告書「心理
      衡鑑」、「摘要」欄所描述被告「衝動控制非常差」（見
      本院卷二第70頁），及「綜合評估」欄所載「鄒員自我照
      顧功能尚可…有明顯衝動控制障礙情形，易影響其情緒和
      行為」（見本院卷一第67頁）等片段內容，主張被告於行
      為時之控制能力，已達顯著降低程度，而應依刑法第19條
      第2項規定減刑等語，難認有理。
　　⒉被告上訴意旨，雖以其曾於104年間（當時19歲），在少輔
      院遭某未滿16歲之少年性侵害，少輔院當時處理不當，致
      心理偏差而犯本案；僅以手指進入甲女性器；且自幼父母
      離異，同住父親疏於關心；已與被害人達成和解等節，主
      張依刑法第59條規定酌減其刑。惟按，刑法第59條所謂「
      犯罪之情狀顯可憫恕」，必於審酌一切犯罪情狀，在客觀
      上顯然足以引起一般同情，認為縱宣告法定最低刑猶嫌過
      重者，始有其適用。本件被告所犯之罪，為法定刑3年以
      上10以下有期徒刑之罪，審酌案發時，被告為已滿22歲之
      成年人，為逞一己性慾，竟於透過網路通訊認識未滿14歲
      之甲女不久，即以上述手法與甲女為有對價之性交行為，
      難認有何特殊之原因與環境可言。縱其辨識與控制能力較
      常人為差、係以手指進入甲女陰道之手法為性交、自幼父
      母離異、事後已與甲女及甲女之父成立和解並賠償部分損
      害（詳下述），亦可在法定刑度內妥適斟酌量刑。至於上
      訴意旨所指被告在少輔院遭未滿16歲之少年性侵害乙事，
      經本院調閱相關資料（見本院卷一第137至164頁），被告
      當時表明係由其邀少年到廁所口交，並無強迫等語，縱該
      案經移送臺灣桃園地方檢察署檢察官偵辦後，認無證據足
      認被告確有與未滿16歲之少年合意性交，以104年度偵字
      第6676號為不起訴處分（見他5797卷72頁），仍難認與本
      案有何關連，亦無從採為適用刑法第59條酌減其刑之論據
      。因認本案被告未有即使科以最低法定刑度，仍嫌過重，
      客觀上足以引起一般同情之情事，自無刑法第59條之適用
      餘地。被告上訴意旨，主張依刑法第59條規定酌減其刑，
      難認有據。
三、撤銷改判之理由及科刑
　㈠原審認被告犯行事證明確，予以論罪科刑，固非無見。惟查
    ：被告行為時，因受精神疾患（邊緣智能）影響，其辨識行
    為違法或依其辨識而行為之能力，較常人為差，已見前述；
    且被告於上訴後，已與甲女及甲女之父成立和解，有原審10
    8年度壢簡字第1480號和解筆錄可稽（見本院卷二第127頁）
    ，量刑基礎非無變動，縱其辨識及控制能力並未達喪失或顯
    著降低之程度，且嗣後僅賠償5千元，餘款迄未履行（見本
    院卷二第125頁），惟仍應採為量刑審酌因素。原審未及審
    酌上情，致量刑稍嫌過重，容有未洽。被告仍執前詞，矢口
    否認犯行，並主張依刑法第19條第2項、第59條規減刑，均
    不足採，業經本院論駁如上，此部分上訴固無理由；惟其指
    摘原判決量刑不當，請求改判較輕之刑，此部分上訴為有理
    由，自應由本院撤銷改判。
　㈡爰以行為人之責任為基礎，審酌被告為滿足個人性慾，竟為
    上開犯行，足以影響甲女身心健全發展，敗壞社會風氣，惟
    念其因受精神疾患（邊緣智能）影響，辨識及控制能力較常
    人為差，且已與甲女及甲女之父成立和解，然僅賠償5千元
    ，餘款迄未履行；並考量其素行狀況、犯罪之動機、目的、
    手段、所生危害、犯罪後之態度，兼衡其自幼父母離異，由
    父親監護，親子關係疏離（見本院卷二第66頁），及教育程
    度、經濟狀況、生活情形（見本院卷二第102頁）等一切情
    狀，量處有期徒刑3年。又本案被告所量處之刑，逾有期徒
    刑2年，核與刑法第74條第1款所定緩刑要件不合，無從諭知
    緩刑，附此敘明。
據上論斷，應依刑事訴訟法第369條第1項前段、第364條、第299
條第1項前段，判決如主文。
本案經檢察官鄧瑋琪提起公訴，檢察官董怡臻到庭執行職務。
中　　華　　民　　國　　111 　年　　1 　　月　　26　　日
              　　刑事第六庭    審判長法　官  劉方慈
                                      法　官  許曉微
                                      法　官  朱嘉川
以上正本證明與原本無異。
如不服本判決，應於收受送達後20日內向本院提出上訴書狀，其
未敘述上訴之理由者並得於提起上訴後20日內向本院補提理由書
（均須按他造當事人之人數附繕本）「切勿逕送上級法院」。
                                      書記官  尤朝松
中　　華　　民　　國　　111 　年　　1 　　月　　27　　日
附錄本案論罪科刑法條全文
兒童及少年性剝削防制條例第31條
與未滿十六歲之人為有對價之性交或猥褻行為者，依刑法之規定
處罰之。
十八歲以上之人與十六歲以上未滿十八歲之人為有對價之性交或
猥褻行為者，處3年以下有期徒刑、拘役或新臺幣10萬元以下罰
金。
中華民國人民在中華民國領域外犯前二項之罪者，不問犯罪地之
法律有無處罰規定，均依本條例處罰。
中華民國刑法第227條
對於未滿十四歲之男女為性交者，處3年以上10年以下有期徒刑
。
對於未滿十四歲之男女為猥褻之行為者，處6月以上5年以下有期
徒刑。
對於十四歲以上未滿十六歲之男女為性交者，處7年以下有期徒
刑。
對於十四歲以上未滿十六歲之男女為猥褻之行為者，處3年以下
有期徒刑。
第1項、第3項之未遂犯罰之。